【裁判字號】    99,訴,85
【裁判日期】    990511
【裁判案由】    毒品危害防制條例
【裁判全文】
臺灣苗栗地方法院刑事判決                99年度訴字第85號
公  訴  人  臺灣苗栗地方法院檢察署檢察官
被      告  甲○○
指定辯護人  本院公設辯護人乙○○
上列被告因違反毒品危害防制條例案件，經檢察官提起公訴（98
年度偵字第5671號、99年度偵字第26號），本院判決如下：
    主    文
甲○○犯如附表一、二所列之罪，各處如附表一、二所示之刑（
含主刑及從刑）。主刑部分應執行有期徒刑拾年。
    犯罪事實
一、甲○○（綽號「大鳳」）曾因違反毒品危害防制條例案件，
    經法院判處有期徒刑1 月確定，於民國98年8 月8 日執行完
    畢（附表一編號10至18、附表二編號3 至6 所示行為構成累
    犯）。其明知海洛因、安非他命分屬毒品危害防制條例所規
    範之第一、二級毒品，安非他命類藥品並經主管機關公告禁
    止使用在案，均不得販賣或轉讓，竟分別基於販賣海洛因、
    安非他命牟利及轉讓海洛因、安非他命之犯意，以其所有之
    SonyEricsson牌行動電話話機1 支（插用其所有之00000000
    00號行動電話SIM 卡1 枚）為聯絡工具，先後於附表一所示
    時間、地點，將附表一所示種類、數量之毒品，按附表一所
    示之價格，販賣予附表一所示之人（其中編號4 係與綽號「
    大胖」之不詳姓名成年男子共犯，編號3 、8 、9 、17皆未
    遂）；又先後於附表二所示時間、地點，將附表二所示種類
    、數量之毒品，無償轉讓予附表二所示之人。嗣經警依法對
    上開行動電話門號執行通訊監察，復於98年9 月19日16時30
    分許，持本院法官核發之搜索票，至其位在苗栗縣頭份鎮流
    東里6 鄰流東62號之住處搜索，扣得上開行動電話1 支（含
    SIM 卡1 枚），而查悉上情。
二、案經臺灣苗栗地方法院檢察署檢察官指揮苗栗縣警察局竹南
    分局調查後報告該署檢察官偵查起訴。
    理    由
一、證據能力之認定：
  (一)按刑事訴訟法第159 條之5 第1 項「被告以外之人於審判外
    之陳述，雖不符前4 條之規定，而經當事人於審判程序同意
    作為證據，法院審酌該言詞陳述或書面陳述作成時之情況，
    認為適當者，亦得為證據」之規定，觀諸其立法理由謂：「
    二、按傳聞法則的重要理論依據，在於傳聞證據未經當事人
    之反對詰問予以核實，乃予排斥。惟若當事人已放棄對原供
    述人之反對詰問權，於審判程序表明同意該等傳聞證據可作
    為證據，基於證據資料愈豐富，愈有助於真實發見之理念，
    此時，法院自可承認該傳聞證據之證據能力。三、由於此種
    同意制度係根據當事人的意思而使本來不得作為證據之傳聞
    證據成為證據之制度，乃確認當事人對傳聞證據有處分權之
    制度。為貫徹本次修法加重當事人進行主義色彩之精神，固
    宜採納此一同意制度，作為配套措施。然而吾國尚非採澈底
    之當事人進行主義，故而法院如認該傳聞證據欠缺適當性時
    （例如證明力明顯過低或該證據係違法取得），仍可予以斟
    酌而不採為證據，爰參考日本刑事訴訟法第326 條第1 項之
    規定，增設本條第1 項。」由此可知，第159 條之5 第1 項
    之規定，僅在強調當事人之同意權，取代當事人之反對詰問
    權，使傳聞證據得作為證據，並無限制必須「不符合同法第
    159 條之1 至第159 條之4 」，始有適用，故依條文之目的
    解釋，第159 條之5 第1 項之規定，並不以被告以外之人於
    審判外之陳述「不符合」同法第159 條之1 至第159 條之4
    有關傳聞證據例外規定之情形，始有其適用（臺灣高等法院
    暨所屬法院96年法律座談會刑事類提案第26號研討結果參照
    ）。又增訂刑事訴訟法第159 條之5 第1 項所參考之日本國
    刑事訴訟法第326 條第1 項，其文義為「檢察官及被告同意
    作為證據之書面或供述，法院考量該書面或供述作成時之情
    況認為相當時，不論第321 條至前條（第325 條）之規定，
    亦得作為證據」，可見，我國法所借鏡之日本國法，其操作
    模式係：法院首先確認有無當事人之同意，待確認當事人不
    同意時，始探究該傳聞證據是否該當刑事訴訟法第321 條以
    下（為傳聞例外規定，相當於我國法第159 條之1 至之4 ）
    之要件。易言之，當事人之同意乃係傳聞法則例外之第一次
    關口。如當事人同意將傳聞證據作為證據使用，法院即毋庸
    再去論述是否有符合其他傳聞例外規定之適用。是本案公訴
    人、被告及辯護人如有同意以下本院所引用之傳聞證據均作
    為證據使用，對於本院引用之傳聞證據顯已放棄反對詰問權
    ，並同時有賦予證據能力之意思表示，則該傳聞證據既已有
    證據能力，而得作為論罪之依據，於邏輯上本院並毋庸再去
    細究該傳聞證據是否合致刑事訴訟法第159 條之1 至之4 等
    規定。查本案經本院引用之被告甲○○以外之人於審判外之
    言詞或書面陳述，業據檢察官、被告及辯護人於審判程序一
    致同意作為證據（本院卷第69至88頁），本院審酌前開陳述
    作成時之情況，尚無違法或證明力明顯過低之瑕疵，與本案
    待證事實復具有相當關連性，亦認為適當，依刑事訴訟法第
    159 條之5 第1 項，前開傳聞證據均得作為證據。
  (二)扣案之SonyEricsson牌行動電話話機1 支（含0000000000號
    行動電話SIM 卡1 枚），係以物件之存在及其呈現之狀態為
    證據資料，性質上屬物證而非供述證據；員警拍攝之查獲物
    品照片1 張（他字卷第125 頁），則係依機器之功能，攝錄
    實物形貌而形成之圖像，並非人類意思表達之言詞或書面陳
    述，不含供述要素，當不在刑事訴訟法第159 條第1 項規定
    「被告以外之人於審判外之言詞或書面陳述」之範圍內，性
    質上亦應屬於非供述證據，無傳聞法則之適用（最高法院97
    年度台上字第3854號判決意旨參照），以上證據均非實施刑
    事訴訟程序之公務員因違背法定程序而取得，與本案待證事
    實復具有自然之關連性，自有證據能力。
二、犯罪事實之認定：
    前開犯罪事實，業據被告於警詢、偵查中、本院準備程序及
    審理時坦承不諱（他字卷第115 至118 、123 至131 、133
    至139 頁；98年度偵字第5671號卷【下稱偵查一卷】第3 至
    24、234 至244 、253 至260 頁；本院卷第22至23、37、57
    至58、69、89頁），分別與證人黃小青、黃小婷、李勇、朱
    崇仁、林志宏、黃文威、紀義松、鍾昆倫於警詢及偵查中證
    述之情節吻合（他字卷第44至47、110 至112 頁；偵查一卷
    第45至51、59至63、99至107 、125 至129 、146 至149 、
    185 至191 頁；99年度偵字第26號卷【下稱偵查二卷】第66
    至71、102 至106 、120 至126 、134 至140 、183 至192
    、364 至365 、369 至370 、372 至373 、377 至379 、38
    4 至385 頁），並有記錄被告與上開證人從事毒品交易前通
    話內容之通訊監察譯文、通聯調閱查詢單、本院98年度聲搜
    字第694 號搜索票、苗栗縣警察局竹南分局搜索扣押筆錄、
    扣押物品目錄表、扣押物品收據、查獲物品照片在卷（他字
    卷第119 至126 頁；偵查一卷第25、29、34、58、65至67、
    75、86、97、110 至111 、167 、169 至170 、174 至181
    、209 至211 頁）及被告使用之SonyEricsson牌行動電話話
    機1 支（含0000000000號行動電話SIM 卡1 枚）扣案可資佐
    證，足認被告首揭自白與事實相符。本案事證明確，被告各
    次販賣海洛因、安非他命及轉讓海洛因、安非他命之犯行均
    堪認定，應依法論科。
三、論罪科刑之理由：
  (一)按行為後法律有變更者，適用行為時之法律。但行為後之法
    律有利於行為人者，適用最有利於行為人之法律，刑法第2
    條第1 項定有明文。次按比較適用最有利於行為人之法律時
    ，應就罪刑有關之共犯、未遂犯、連續犯、牽連犯、結合犯
    以及累犯加重、自首減輕暨其他法定加減原因、加減例等一
    切情形，綜其全部之結果而為比較，再適用有利於行為人之
    法律處斷，且應就罪刑有關之一切情形，比較其全部之結果
    ，而為整個之適用，不能割裂而分別適用有利益之條文，最
    高法院24年上字第4634號、27年上字第2615號判例意旨可資
    參照。查被告為附表一編號1 、2 所示行為後，98年5 月20
    日修正公布施行之毒品危害防制條例第4 條、第17條條文，
    業於同年月22日生效（司法院98年6 月29日院台廳刑一字第
    0980014643號函參照）；修正前毒品危害防制條例第4 條第
    1 項販賣第一級毒品罪之法定刑為「死刑或無期徒刑；處無
    期徒刑者，得併科新臺幣1 千萬元以下罰金」，修正後該罪
    名之法定刑為「死刑或無期徒刑；處無期徒刑者，得併科新
    臺幣2 千萬元以下罰金」，以修正後毒品危害防制條例第4
    條第1 項之法定刑為重，然修正後毒品危害防制條例增訂第
    17條第2 項：「犯第4 條至第8 條之罪於偵查及審判中均自
    白者，減輕其刑」之減刑規定，修正前毒品危害防制條例則
    無此規定；而本案被告對於附表一編號1 、2 所示販賣第一
    級毒品犯行，於偵查及審判中均有自白，經綜合比較結果，
    應以全部適用修正後之規定較有利於被告，爰依刑法第2 條
    第1 項但書，就前述行為整體適用修正後即現行毒品危害防
    制條例相關規定論處。
  (二)按海洛因、安非他命分屬毒品危害防制條例第2 條第2 項第
    1 款、第2 款所定之第一級毒品及第二級毒品。又安非他命
    業經行政院衛生署公告禁止使用在案，應認屬藥事法第22條
    第1 項第1 款所列之禁藥；就轉讓安非他命之行為，除轉讓
    之安非他命，其數量達行政院依毒品危害防制條例第8 條第
    6 項規定所訂定之標準，經依法加重該條第2 項之法定刑後
    ，較藥事法第83條第1 項之法定刑為重之情形外，因藥事法
    第83條第1 項係於93年4 月21日修正公布，同年月23日施行
    ，為毒品危害防制條例第8 條第2 項之後法，且為重法，自
    應優先適用藥事法處斷（最高法院97年度台非字第397 號判
    決意旨參照）。故被告如附表一編號1 、2 、4 、5 、6 、
    7 、11、12、13、14、15、16、18所示行為，均係犯現行毒
    品危害防制條例4 條第1 項之販賣第一級毒品罪；如附表一
    編號3 所示行為，係犯同條例4 條第1 項、第6 項之販賣第
    一級毒品未遂罪；如附表一編號10所示行為，係犯同條例4
    條第2 項之販賣第二級毒品罪；如附表一編號8 、9 、17所
    示行為，均係犯同條例第4 條第2 項、第6 項之販賣第二級
    毒品未遂罪；如附表二編號3 、6 所示行為，均係犯同條例
    第8 條第1 項之轉讓第一級毒品罪；如附表二編號1 、2 所
    示行為，均係犯藥事法第83條第1 項之轉讓禁藥罪；如附表
    二編號4 、5 所示行為，均係犯毒品危害防制條例第8 條第
    1 項之轉讓第一級毒品罪及藥事法第83條第1 項之轉讓禁藥
    罪（被告各次販賣或轉讓前持有毒品之低度行為，分別為其
    後販賣或轉讓之高度行為所吸收，均不另論罪）。
  (三)就附表一編號4 所示行為，被告與綽號「大胖」之不詳姓名
    成年男子有犯意聯絡及行為分擔，應論以共同正犯。
  (四)附表二編號4 、5 部分，被告均係同時轉讓海洛因、安非他
    命予李勇，而以一行為觸犯轉讓第一級毒品罪與轉讓禁藥罪
    ，為想像競合犯，應各依刑法第55條前段規定，從較重之轉
    讓第一級毒品罪處斷。
  (五)被告如附表一、二所示各次犯行，犯意有別，行為互殊，應
    予分論併罰。
  (六)被告有犯罪事實欄所載之罪刑執行情形（本院卷第8 至12頁
    臺灣高等法院被告前案紀錄表參照），其受徒刑之執行完畢
    後，5 年以內故意再犯如附表一編號10至18、附表二編號3
    至6 所列有期徒刑以上之罪，均為累犯，因死刑、無期徒刑
    依法不得加重，爰僅就其所犯轉讓第一級毒品罪，暨販賣第
    二級毒品罪法定刑為有期徒刑部分，依刑法第47條第1 項規
    定加重其刑。
  (七)附表一編號3 、8 、9 、17部分，被告分別在電話中與有意
    購買毒品之人達成買賣毒品之合意，而著手於販賣毒品犯罪
    之實行，惟因故未能完成交易，皆為未遂犯，爰各依刑法第
    25條第2 項規定，按既遂犯之刑減輕之。
  (八)犯第4 條至第8 條之罪於偵查及審判中均自白者，減輕其刑
    ，為毒品危害防制條例第17條第2 項所明定。被告對其所犯
    如附表一所列各次販賣第一、二級毒品罪及附表二編號3 至
    6 所列4 次轉讓第一級毒品罪，於本案偵查（包括司法警察
    調查階段）及審判中均自白，有各該（司法警察）調查、（
    檢察官）訊問、準備程序及審判筆錄在卷可稽，爰就上開各
    罪，依毒品危害防制條例第17條第2 項規定，減輕或遞減輕
    其刑。至於附表二編號1 、2 部分，既因法規競合關係，優
    先適用藥事法第83條第1 項規定論處，雖被告於偵查及審判
    中亦均自白，基於法律整體適用不得割裂原則，仍不得另依
    毒品危害防制條例第17條第2 項規定減輕其刑（臺灣高等法
    院暨所屬法院98年法律座談會刑事類提案第16號研討結果參
    照），附此指明。
  (九)被告如附表一編號1 至7 、11至16、18所列各次販賣第一級
    毒品犯行，販賣之數量均微小，對象限於朱崇仁等3 名特定
    友人，其等皆為最下游之毒品施用者，且被告每次販賣實際
    所得僅有區區500 元或1,000 元，相較於一般販賣毒品之大
    盤、中盤商，被告所為對社會治安及國民健康造成侵害之範
    圍、程度及所獲利益均屬有限，又觀其於本案販賣期間內，
    曾因施用第一級毒品，兩度為警查獲，雖販賣毒品，卻未以
    毒品為工具誘使、控制他人，以遂行進一步之犯罪行為，可
    知其犯行之根本原因係身染施用毒品惡習、無法戒絕，復未
    能脫離原有生活圈及交友網絡，行為固為法所不容，其惡性
    卻難謂重大，尚不至於有使其長時間與社會隔離之必要。本
    案所論之毒品危害防制條例第4 條第1 項罪名，法定本刑為
    「死刑或無期徒刑；處無期徒刑者，得併科新臺幣2 千萬元
    以下罰金」，縱已分別適用未遂犯、偵審自白等規定減輕或
    遞減輕其刑，各罪之本刑與被告前揭犯罪情狀相衡，仍屬情
    輕法重，在客觀上足以引起一般同情，本院認縱均對被告科
    以最低度刑（減輕一次者為有期徒刑15年，減輕二次者為有
    期徒刑7 年6 月），猶嫌過重，爰各依刑法第59條規定，酌
    量遞減輕其刑。
  (十)被告所犯如附表一編號10至18、附表二編號3 至6 所列各罪
    之刑（販賣第一、二級毒品罪，僅限於法定刑為有期徒刑部
    分），均同時有減輕及加重，依法先加後減之。
  (十一)審酌被告有違反毒品危害防制條例前科（前揭臺灣高等法院
    被告前案紀錄表參照），明知海洛因、安非他命均為法律嚴
    格禁止持有或交易之毒品，仍意圖營利，分別販賣予黃小婷
    、黃小青、朱崇仁、鍾昆倫、林志宏等友人，復無償轉讓予
    黃文威、紀義松、李勇等友人，其行為足以危害他人身心健
    康及社會治安，惟各次販賣數量均微小，所得不多，被告犯
    後於警詢、偵查至審判期間均坦承犯行，並配合調查、詳為
    供述，態度良好，節省大量司法資源，兼衡其高職畢業學歷
    之智識程度，無固定職業、家中尚有幼年子女之生活狀況，
    等一切情狀，就被告所犯各罪，分別量處如附表一、二「科
    刑」欄所示之刑，並定其應執行之刑。
  (十二)扣案之SonyEricsson牌行動電話話機1 支（含0000000000號
    行動電話SIM 卡1 枚），係被告所有、供其販賣第一、二級
    毒品及轉讓第一級毒品、轉讓禁藥所用之物（見他字卷第13
    3 至134 頁、本院卷第58頁被告供述，另參閱前揭通聯調閱
    查詢單、通訊監察譯文），應分別依毒品危害防制條例條例
    第19條第1 項規定（附表一及附表二編號3 至6 部分）、刑
    法第38條第1 項第2 款規定（附表二編號1 、2 部分）沒收
    之。如附表一「價格」欄所示被告販賣第一、二級毒品所得
    之財物（不包括未完成交易之編號3 、8 、9 、17價格欄所
    示金額，編號16部分則應扣除朱崇仁尚未給付之700 元），
    共計11,450元，雖未扣案，仍應分別依毒品危害防制條例第
    19條第1 項沒收之，如全部或一部不能沒收時，以其財產抵
    償之。另扣案之Anycall 型行動電話話機1 支（含00000000
    00號行動電話SIM 卡1 枚），並無證人指述、電話通聯紀錄
    、通訊監察譯文或其他積極證據足認與本案犯罪有關，爰不
    予宣告沒收，併此敘明。
四、適用之法律：
  (一)刑事訴訟法第299 條第1 項前段。
  (二)毒品危害防制條例第4 條第1 項、第2 項、第6 項、第8 條
    第1 項、第17條第2 項、第19條第1 項。
  (三)藥事法第83條第1 項。
  (四)刑法第11條、第2 條第1 項但書、第28條、第55條前段、第
    47條第1 項、第25條第2 項、第59條、第51條第5 款、第38
    條第1 項第2 款。
本案經檢察官陳文貴到庭執行職務。
中    華    民    國    99    年    5     月    11    日
                  刑事第一庭    審判長法  官  林信旭
                                      法  官  林卉聆
                                      法  官  羅貞元
以上正本證明與原本無異。
如不服本判決應於收受判決後10日內向本院提出上訴書狀，並應
應敘述具體理由。其未敘述上訴理由者，應於上訴期間屆滿後20
日內向本院補提理由書( 均須按他造當事人之人數附繕本) 「切
勿逕送上級法院」。告訴人或被害人如對本判決不服者，應具備
理由請求檢察官上訴，其上訴期間之計算係以檢察官收受判決正
本之日期為準。
                                      書記官  高雙全
中    華    民    國    99    年    5     月    11    日
附錄論罪科刑法條：
毒品危害防制條例第4 條
製造、運輸、販賣第一級毒品者，處死刑或無期徒刑；處無期徒
刑者，得併科新臺幣2 千萬元以下罰金。
製造、運輸、販賣第二級毒品者，處無期徒刑或7 年以上有期徒
刑，得併科新臺幣1 千萬元以下罰金。
製造、運輸、販賣第三級毒品者，處5 年以上有期徒刑，得併科
新臺幣7 百萬元以下罰金。
製造、運輸、販賣第四級毒品者，處3 年以上10年以下有期徒刑
，得併科新臺幣3 百萬元以下罰金。
製造、運輸、販賣專供製造或施用毒品之器具者，處1 年以上7
年以下有期徒刑，得併科新臺幣1 百萬元以下罰金。
前五項之未遂犯罰之。
毒品危害防制條例第8 條第1 項
轉讓第一級毒品者，處1 年以上7 年以下有期徒刑，得併科新臺
幣1 百萬元以下罰金。
藥事法第83條第1 項
明知為偽藥或禁藥，而販賣、供應、調劑、運送、寄藏、牙保、
轉讓或意圖販賣而陳列者，處7 年以下有期徒刑，得併科新臺幣
5 百萬元以下罰金。

司法院資訊處製作；財團法人民間司法改革基金會備份。
